臺灣高等法院民事裁定
108年度再抗字第22號
聲  請  人  洪玫玉  


上列聲請人因與相對人盧怡利間強制執行聲明異議，對於中華民
國107年3月31日本院107年度抗字第239號確定裁定聲請再審，本
院裁定如下：
    主  文
聲請駁回。
聲請費用由聲請人負擔。
    理  由
一、聲請意旨略以：第三人蘇仁宗自執行名義之本案訴訟繫屬前
    ，即已依與聲請人間之租賃契約（下稱系爭租約）占有強制
    執行標的之增建物，且依約繳交租金及水、電費用等雜支，
    詎本院107年度抗字第239號確定裁定（下稱原確定裁定）竟
    未審酌系爭租約之約定，遽認蘇仁宗之匯款並非繳交系爭租
    約之租金，進而認系爭租約係通謀虛偽而成立，其認定事實
    違背經驗法則與論理法則，顯有適用法規錯誤之違法；又蘇
    仁宗之配偶為王金鳳，與聲請人無任何法律上名份，原確定
    裁定認蘇仁宗係聲請人之家屬或占有輔助人而受執行名義效
    力所及，過度擴張適用民法第1123條第3項「永久共同生活
    為目的」之範疇，更與上開法條規定對於家屬之定義限縮於
    「永久共同生活為目的」之旨相悖，是原確定裁定適用法規
    顯有錯誤；為此依民事訴訟法第496條第1項第1款規定聲請
    再審，請求廢棄原確定裁定等語。
二、按裁定已經確定，而有第496條第1項或第497條之情形者，
    得準用本編之規定，聲請再審。又有適用法規顯有錯誤者，
    得以再審之訴對於確定終局判決聲明不服。但當事人已依上
    訴主張其事由或知其事由而不為主張者，不在此限，民事訴
    訟法第507條、第496條第1項第1款分別定有明文。次按民事
    訴訟法第496條第1項第1款所謂適用法規顯有錯誤者，係指
    確定判決所適用之法規顯然不合於法律規定，或與司法院現
    尚有效及大法官會議之解釋，或最高法院有效之判例顯然違
    反者而言，及消極之不適用法規，顯然影響裁判者。但不包
    含漏未斟酌證據、判決理由不備、判決理由矛盾、取捨證據
    及認定事實錯誤之情形在內（司法院釋字第177號解釋、最
    高法院60年台再字第170號、63年台上字第880號、92年度台
    上字第320號裁判意旨參照）。
三、經查，相對人持原法院100年度訴字第928號判決、本院102
    年度上字第108號判決、最高法院103年度台上字第1446號裁
    定（下稱系爭確定判決），向原法院聲請強制執行，拆除聲
    請人之坐落新北市○○區○○里○○段○○○○段000○0地號土地上，
    門牌號碼為新北市○○區○○里○○○00號13樓，如判決附圖所示A
    部分（面積127平方公尺）、同號14樓，如判決附圖所示B部
    分（面積117平方公尺）及同號15樓，如判決附圖所示C、D
    、E、F部分（面積分別為0.1平方公尺、2.35平方公尺、5平
    方公尺、11平方公尺）之增建物（下稱系爭增建物），將屋
    頂平台騰空返還予全體共有人。原法院司法事務官以蘇仁宗
    於系爭確定判決訴訟繫屬前，即已基於系爭租約占有系爭增
    建物，系爭確定判決對蘇仁宗不生效力，而裁定駁回相對人
    強制執行之聲請，相對人不服聲明異議，原法院認系爭租約
    係出於通謀虛偽意思表示所為，及蘇仁宗與聲請人係類似家
    屬或為系爭增建物之占有輔助人，為系爭確定判決效力所及
    ，而以106年度執事聲字第114號裁定廢棄司法事務官上開裁
    定，聲請人不服提起抗告，經本院以原確定裁定駁回其抗告
    ，聲請人提起再抗告，亦經最高法院以108年度台抗字第803
    號裁定再抗告駁回等情，有原確定裁定、上開最高法院裁定
    可稽（本院卷第11至16頁）。而依上開最高法院裁定記載：
    「本件再抗告人（即聲請人洪玫玉）對於原法院所為抗告為
    無理由之裁定（即原確定裁定），再為抗告，係以：第三人
    蘇仁宗自執行名義之本案訴訟繫屬前即本於系爭租約占有系
    爭增建物，且按年匯付之租金，包括水電費用等雜支，與租
    約並無不符。蘇仁宗之配偶為王金鳳，與伊無任何法律上名
    份。原裁定認定該租約不存在，及蘇仁宗係伊以永久共同生
    活為目的之家屬或占有輔助人，而准強制執行，違背經驗及
    論理法則，且不當擴張解釋民法第1123條第3 項家屬關係擬
    制規定云云，為其論據」等語（本院卷第15頁），足認本件
    聲請人所主張前揭再審事由，已於其對原確定裁定提起再抗
    告時，援為再抗告理由而主張原確定裁定適用法規顯有錯誤
    ，並經最高法院駁回其再抗告確定，則依民事訴訟法第507
    條準用第496條第1項但書規定，聲請人即不得再執其已依再
    抗告程序主張之事由聲請再審。況聲請人所主張前揭再審理
    由，係就原確定裁定本於採證認事之職權行使所認定系爭租
    約係出於通謀虛偽意思表示所為，及蘇仁宗與聲請人係類似
    家屬或為系爭增建物之占有輔助人之事實當否問題為指摘，
    要與原確定裁定是否適用法規顯有錯誤無涉。故聲請人主張
    原確定裁定有民事訴訟法第496條第1項第1款所定適用法規
    顯有錯誤之再審事由云云，洵屬無據。從而，聲請人指摘原
    確定裁定適用法規顯有錯誤，聲明廢棄，非有理由，應予駁
    回
四、據上論結，本件聲請為無理由。爰裁定如主文。
中　　華　　民　　國　　108 　年　　12　　月　　31　　日
                  民事第十四庭
                        審判長法  官  蔡和憲 
                              法  官  藍家偉
                              法  官  蕭清清 
正本係照原本作成。
如不服本裁定，應於收受送達後10日內向本院提出抗告狀，並應
繳納抗告費新臺幣１千元。
中　　華　　民　　國　　108 　年　　12　　月　　31　　日
　　　　　　　　　　    　　　書記官  強梅芳